臺灣嘉義地方法院民事裁定
111年度輔宣字第45號
聲  請  人  林章棠  

相  對  人  林文權  

關  係  人  林李素月

            林育柔  

            林章有  

上列當事人間聲請輔助宣告事件，本院裁定如下：
    主    文
一、宣告林文權（男，民國○○○年○月○○日生，身分證統一編號：
    Ｚ○○○○○○○○○號）為受輔助宣告之人。
二、選定林章棠（男，民國○○○年○月○日生，身分證統一編
    號：Ｚ○○○○○○○○○號）為受輔助宣告之人林文權之
    輔助人。
三、聲請費用新臺幣壹仟元由受輔助宣告之人林文權負擔。
    理    由
一、聲請意旨略以：聲請人為相對人之長男，相對人因思覺失調
    症，致其為意思表示或受意思表示，或辨識其意思表示效果
    之能力顯有不足，爰依民法第15條之1、第1113條之1及家事
    事件法第177 條規定，聲請宣告相對人為受輔助宣告之人，
    並選定聲請人為輔助人等語。
二、按對於因精神障礙或其他心智缺陷，致其為意思表示或受意
　　思表示，或辨識其意思表示效果之能力，顯有不足者，法院
　　得因本人、配偶、四親等內之親屬、最近一年有同居事實之
　　其他親屬、檢察官、主管機關或社會福利機構之聲請，為輔
　　助之宣告。民法第15條之1第1項定有明文。
三、經查，聲請人主張之前揭事實，業據提出戴德森醫療財團法
    人嘉義基督教醫院診斷證明書、身心障礙證明（中度）影本
　　、戶籍謄本及親屬系統表為證。又經本院審驗相對人之精神
    及心智狀態，在鑑定人前點呼其姓名，相對人對叫喚有回應
　　，訊問其下列問題，其回答：「（你人在哪裡？）辦公室」
　　、「（今天誰陪你來？）我太太跟我兒子」、「（現在民國
    幾年？）民國111年」、「（現在臺灣總統何人？）蔡英文
　　」、「（你幾年出生？）39年」、「（你有幾個小孩？）3
    個，兩個兒子，一個女兒」、「（太太名字？）李素月」、
    「（你知道現在在醫院做什麼？）不知道，我兒子在旁邊」
    等語，另參酌臺中榮民總醫院灣橋分院醫師張慧貞所為之鑑
    定結果認：相對人之診斷為妄想型思覺失調症，目前相對人
    清醒，定向感大致正確，專注力可，持續力尚佳，服裝儀容
    整潔合宜，表情平淡，情緒尚可自控，言談可切題，但提及
    妄想內容時滔滔不絕，現實感偏離，具明顯妄想症狀（宗教
　　、被控制、被害妄想），干擾其思考，出現認知功能損害，
    雖然基本日常生活可自理，仍影響其日常生活判斷、社會功
    能及問題解決能力，可能會伴隨出現情緒失控及不適當之干
    擾言行等語，有本院勘驗筆錄及該醫院精神鑑定報告書附卷
    可稽。基上足認相對人雖仍能為意思表示或受意思表示，但
    其確因精神障礙，致其為意思表示或受意思表示，或辨識其
    意思表示效果之能力，顯有不足等情為真，故本件聲請為有
    理由，爰依上揭規定，宣告相對人為受輔助宣告之人。
四、按受輔助宣告之人，應置輔助人。法院選定輔助人時，應依
    受輔助宣告之人之最佳利益，優先考量受輔助宣告之人之意
    見，審酌一切情狀，並注意下列事項：（一）受輔助宣告之
    人之身心狀態與生活及財產狀況。（二）受輔助宣告之人與
    其配偶、子女或其他共同生活之人間之情感狀況。（三）輔
    助人之職業、經歷、意見及其與受輔助宣告之人之利害關係
　　。（四）法人為輔助人時，其事業之種類與內容，法人及其
    代表人與受輔助宣告之人之利害關係，民法第1113條之1第1
    項、同條第2項準用第1111條之1分別定有明文。本件相對人
    既應受輔助宣告，自應依上開規定為其選定輔助人。再者，
    受輔助宣告之人法無明文需為其選任會同開具財產清冊之人
    （僅受監護宣告時有選任會同開具財產清冊之人之必要），
    故本案情形無庸選任會同開具財產清冊之人，附此敘明。本
    院審酌聲請人表示同意擔任受輔助宣告人林文權之輔助人，
    相對人之配偶及其餘子女亦均表同意，此有同意書及戶籍謄
    本附卷為憑，併參聲請人與相對人為父子關係，彼此間應具
    有一定程度之信賴及情感關係，堪認由聲請人任輔助人，能
    符合受輔助宣告之人之最佳利益，爰裁定如主文第2 項所示
　　。
五、爰依家事事件法第177條第2項、第164條第2項，裁定如主文
　　。　　　　　　　　　　　

中　　華　　民　　國　　111 　年　　10　　月　　21　　日
               家事法庭  法　　　官  黃仁勇           
以上正本係照原本作成。
如對本裁定抗告，須於裁定送達後10日之不變期間內，向本院提
出抗告狀，並繳納抗告費新臺幣1,000元。
中　　華　　民　　國　　111 　年　　10　　月　　21　　日
                         書　記　官　劉哲瑋